臺灣高等法院刑事判決　　　　　　　　　　　　　　　九十三年度上易字第八三號
　　上　訴　人　台灣台北地方法院檢察署檢察官
　　被　　　告　甲○○
　　選任辯護人　李志成律師
右上訴人因被告毒品危害防制條例案件，不服臺灣臺北地方法院九十二年度易字第一
七二七號，中華民國九十二年十二月二十四日第一審判決（起訴案號：臺灣臺北地方
法院檢察署九十二年度偵字第一三三０三號），提起上訴，本院判決如左：
    主  文
上訴駁回。
    理　由
一、公訴意旨略以：被告甲○○於民國（下同）九十二年四月六日凌晨一、二時許，
    在臺北市○○○路○段二一七號地下一樓禾帆舞場內，持有第二級毒品甲基安非
    他命一顆，嗣於同日凌晨二時三十分，因見警方到場執行勤務而將上開毒品丟置
    於男廁走道上，為埋伏警員全程目擊，隨即盤檢查獲，並在被告丟棄前開毒品處
    ，扣得上開毒品，因認被告涉有違反毒品危害防制條例第十一條第二項之罪嫌。
二、按犯罪事實應依證據認定之，無證據不得認定犯罪事實；又不能證明被告犯罪者
    ，應諭知無罪之判決，刑事訴訟法第一百五十四條第二項、第三百零一條第一項
    分別定有明文。次按認定不利於被告之事實，須依積極證據，苟積極證據不足為
    不利於被告事實之認定時，即應為有利於被告之認定，更不必有何有利之證據；
    再認定犯罪事實所憑之證據，雖不以直接證據為限，間接證據亦包括在內，然而
    無論為直接或間接證據，其為訴訟上之證明，須於通常一般之人均不致有所懷疑
    ，而得確定其為真實之程度者，始得據為有罪之認定，最高法院三十年上字第八
    一六號、七十六年臺上字第四九八六號判例足資參照。
三、公訴人起訴認以被告涉有前開罪嫌，無非是以臺北市政府警察局中山分局長安東
    路派出所值勤員警職務報告、扣案之第二級毒品甲基安非他命一顆、臺北市政府
    警察局鑑驗通知書、及臺北市立療養院煙毒尿液檢驗報告、明生生物科技股份有
    限公司濫用藥物陰性檢體檢驗報告為據。惟訊據被告堅詞否認持有前開第二級毒
    品甲基安非他命，並辯稱：伊未曾自白「於九十二年四月六日持有甲基安非他命
    一顆」，僅表示該甲基安非他命係於其站立處旁尋得；且若警員所言親眼目睹被
    告丟棄毒品屬實，為何不逕行逮捕之，而尚待其他警員會同到場並出示搜索票入
    內搜索時始向被告表示身分，進而逮捕，況被告當時所站之處附近尚有他人，而
    警員之報告僅表示「穿黑衣男子」，於進出舞場廁所且穿著黑衣男子不在少數下
    ，其如何能確認所見丟棄毒品之人即為被告，又如被告係於「自廁所步出時」始
    知悉舞場內有警察臨檢，何需於「走入廁所之時」（即尚未開始臨檢）先將毒品
    丟棄於廁所外之走道，該報告不符常理，該警員是否親見被告丟棄毒品，顯有疑
    問等語。
四、經查，證人黃炳欽即製作職務報告警員於原審審理時固到庭證述：「當天我所站
    立的走道狹小的，在入內搜索以前舞場內有起騷動，有人在喊警察來了，我就看
    到被告從舞場內要進入廁所，是跑步進去在走道上丟擲一個物品在廁所走道，那
    時候我跟被告進去廁所，進去之後制服警力已經進來出示搜索票，要求現場的人
    蹲下，甲○○就出來了。．．（問：你說你看到他丟東西在走道，走道附近還有
    無其他東西？）沒有，我有查看，但是沒有其他的東西。」（見原審九十二年十
    二月十日審判筆錄），惟其亦證稱：「（問：他丟棄在廁所外面走道這個動作做
    完之後，他是否隨即進入廁所內？）是。（問：你當天他丟棄的當時你有馬上趨
    前去看他丟什麼東西？）沒有。（問：他丟棄的動作做完之後，他進入廁所，你
    是否就跟著進去？）是。（問：他跟你大約在廁所裡面待多久的時間？）約十秒
    鐘。．．（問：他進到廁所之前他隨手丟東西，當時你有看到他丟東西的形狀？
    ）有看到一個反光類似塑膠袋。（問：你能確認那是個塑膠袋？）我是依照反光
    來做判斷的。．．（問：你撿到塑膠袋包裝的時候，當時甲○○所有的位置，周
    遭有沒有其他舞客？）有。（問：甲○○當場有承認那是他的東西？）沒有。」
    等語（見同前筆錄），是依證人所證述在現場查獲毒品之情節，證人所證在被告
    丟棄當時，並未即刻趨前查明被告丟棄之物品，僅以反光判斷為類似塑膠袋之物
    ；而自證人隨被告進入廁所至離開廁所臨檢時，復經過相當之時間，且查扣前開
    第二級毒品甲基安非他命時，周遭尚有其他舞客，故本件扣案物品是否確為被告
    所丟棄之物，即屬有疑；至該扣案毒品雖經臺北市政府警察局鑑驗通知書檢出第
    二級毒品甲基安非他命、第三級毒品Ｋ他命成份，惟依前所述，被告自警詢、原
    審及本院審理時，均否認持有該扣案毒品，而證人黃炳欽所述查獲毒品過程，亦
    有前開可議之處，尚無從依此認定確係被告所持有。實難遽前開證據即認定被告
    確有持第二級毒品之犯行。此外，復查無其他積極證據，足資認定被告犯罪，揆
    諸前開說明，既不能證明被告犯罪，依法自應為無罪之諭知。
五、原審以不能證明被告犯罪，諭知被告無罪之判決，核無違誤，應予維持，檢察官
    上訴意旨仍以證人黃炳欽證詞可信為由云云，指摘原判決不當，請求撤銷改判，
    為無理由，上訴應予駁回。
據上論斷，應依刑事訴訟法第三百六十八條，判決如主文。
本案經檢察官陳文琪到庭執行職務。
中　　　華　　　民　　　國　　九十三　　年　　　二　　　月　　二十七　　日
                              臺灣高等法院刑事第十六庭
                                  審判長法  官  許  增  男
                                        法  官  陳  孟  瑩
                                        法  官  周  煙  平
右正本證明與原本無異。
不得上訴。
                                        書記官  蕭  麗  珍
中　　　華　　　民　　　國　　九十三　　年　　　三　　　月　　　五　　　日
